【裁判字號】    99,台再,17
【裁判日期】    990311
【裁判案由】    損害賠償
【裁判全文】
最高法院民事判決                九十九年度台再字第一七號
再 審原 告  甲○○
訴訟代理人  徐松龍律師
            盧穩竹律師
再 審被 告  乙○○即黃敏惠.
上列當事人間請求損害賠償事件，上訴人對於中華民國九十八年
九月三十日本院判決（九十八年度台上字第一八一六號），提起
再審之訴，本院判決如下：
    主  文
再審之訴駁回。
再審訴訟費用由再審原告負擔。
    理  由
本件再審原告以本院九十八年度台上字第一八一六號判決中已確
定部分（下稱確定判決）有民事訴訟法第四百九十六條第一項第
一款之適用法規顯有錯誤情形，對之提起再審之訴，係以：依中
華民國建築師公會全國聯合會建師全聯（八九）字第二一五號函
、台灣省建築師公會台建師益字第二七五五號函及民國七十三年
修正公布之建築師法第十八條立法理由暨內政部營建署（下稱營
建署）八十五年一月二十二日營署建字第二五九八四號函、內政
部九十六年六月六日台內營字第○九六○八○二九五○號令所訂
之「建築物監造（監督、查核）報告表」、「建築物施工日誌」
、「建築物施工中營造業專任工程人員督察紀錄表」，以及營建
署營署建管字第○九一○○○五七四五號函、營造業管理規則第
十九條、內政部九十一年六月十二日台內營字第○九一○○八四
○○○號令修訂之建築技術規則構造篇第三百三十五條規定之意
旨及其內容，可知建築師（再審原告）於受委託辦理建築物監造
時，僅係監督營造業應依設計（製作）圖說施工之監造人，並非
實際從事施工或指揮他人施工之承攬工程人或監督施工人員之監
工人。是以與現場施工有關之鋼筋捆紮、混凝土強度檢驗等施工
細節項目，應均屬營造業專業工程人員之責任。建築師之監造責
任，自僅限於文書資料之查核（驗），未及於實質之監督。惟確
定判決卻將建築師之監造責任解釋為實質監督責任，於法已有違
誤。且系爭大樓並無主管機關就其興建工程曾為勘驗不合格之文
件資料或證據，更無再審原告將專業工程交由專業技師辦理之事
證。確定判決竟適用七十三年修正之建築師法第六十條、第十九
條規定，認定再審原告應負連帶賠償責任；暨再審被告請求再審
原告應與前訴訟程序之共同被告宏福建設股份有限公司、財福營
造股份有限公司、謝家進、吳素珠等人連帶給付（賠償）（已確
定部分）為有理由。因而維持第二審法院（台灣高等法院）所為
之該部分判決，駁回再審原告之上訴，其適用法規顯有錯誤云云
，為其論據。
按民事訴訟法第四百九十六條第一項第一款所謂適用法規顯有錯
誤，係指確定判決所適用之法規，顯然不合於法律規定，或與司
法院現尚有效及大法官會議之解釋，或本院現尚有效之判例顯然
違反者而言（本院六十年台再字第一七○號判例），並不包括認
定事實錯誤或判決不備理由或學說上諸說併存，尚無判解可據之
情形在內。而第三審為法律審，其所為判決，係以第二審判決所
確定之事實為基礎，故上開規定所謂適用法規顯有錯誤，對第三
審判決言，應以該判決依據第二審判決所確定之事實而為之法律
上判斷，有適用法規顯有錯誤之情形為限（參見本院七十一年台
再字第三○號判例）。查再審原告上述所陳其僅為系爭大樓建築
物之監造人，其是否應對該大樓之建築工程負實質監督及連帶賠
償責任？經核均係對於前訴訟程序第二審確定判決（台灣高等法
院九十四年度重上字第八八號）本其採證、認事及適用法律之職
權行使為指摘。本院確定判決，依該第二審判決所確定之事實，
而為不利於再審原告之論斷，自非屬於適用法規顯有錯誤之範疇
。再審原告據以主張確定判決有民事訴訟法第四百九十六條第一
項第一款規定之適用法規顯有錯誤情形，提起再審之訴，求予廢
棄該確定判決，非有理由。
據上論結，本件再審之訴為無理由。依民事訴訟法第七十八條，
判決如主文。
中    華    民    國  九十九  年    三    月   十一   日
                      最高法院民事第三庭
                          審判長法官  蘇  茂  秋
                                法官  陳  碧  玉
                                法官  王  仁  貴
                                法官  張  宗  權
                                法官  高  孟  焄
本件正本證明與原本無異
                                      書  記  官
中    華    民    國  九十九  年    三    月  二十三  日
                                                      v

司法院資訊處製作；財團法人民間司法改革基金會備份。
